【裁判字號】    89,交聲再,17
【裁判日期】    890718
【裁判案由】    聲請再審
【裁判全文】
臺灣高等法院刑事裁定                            八十九年度交聲再字第十七號
    再審聲請人
    即受判決人  甲○○
右列聲請人因過失傷害案件，對於本院八十九年度交易字第八十二號中華民國八十九
年五月十九日確定判決（臺灣臺北地方法院八十八年度交易字第三二八號，起訴案號
：臺灣臺北地方法院檢察署八十七年調偵字第一三七號），聲請再審，本院裁定如左
：
    主  文
再審之聲請駁回。
    理  由
一、按有罪之判決確定後，為受判決人之利益聲請再審，必其聲請之理由合於刑事訴
    訟法第四百二十條第一項所定情形之一及第四百二十一條有足以影響於判決之重
    要證據漏未審酌者，始准許之。而刑事訴訟法第四百二十條第一項第一款所稱「
    原判決所憑之證物已證明其為偽造或變造者」之再審條件，應以該證物為原判決
    憑以為不利認定者，始足當之。且該證物，本應有確定判決證明事實之錯誤，否
    則，必須其刑事訴訟不能開始或續行，非因證據不足者為限，方許以他法證明，
    請求再審，此觀於同條第二項規定之文義自明（最高法院二十五年度抗字第二九
    二號判例意旨參照）。又同法第四百二十一條規定不得上訴於第三審法院之案件
    ，其經第二審確定之有罪判決，如就足以生影響於判決之重要證據漏未審酌者，
    亦得為受判決人之利益，聲請再審。所謂「重要證據漏未審酌」，係指該重要證
    據業巳提出，未予審酌而言，苟被捨棄之證據，已於理由內敘明其捨棄之理由者
    ，即非漏未審酌。且所謂「重要證據」，必須該證據確為真實，而足以據以認定
    受判決人應受無罪、或免訴、或輕於原審所認定之罪名方可，否則不足以推翻原
    確定判決所認定之罪名，而僅據以爭執原裁量之刑，仍為不合法（參見程元藩、
    曹偉修合著，修正刑事訴訟法釋義下冊，第一００五頁）（最高法院三十五年度
    京特抗字第十號判例意旨亦同認，必須原確定判決所認定之構成犯罪事實，或與
    罪名重輕，以及免訴或必予免刑、減刑有關之事實，有重大錯誤，一經再審，即
    應受無罪、免訴、免刑、減刑或輕於原判決所認罪名之判決而言，至審判上關於
    刑罰之裁量問題，並不包括在內，當事人即不得專就原確定判決之量刑上指摘，
    以為聲請再審之理由）。
二、再審聲請理由略以：聲請人甲○○於本院以前開判決其犯過失傷害罪確定，惟
（一）該判決所憑之證物「自首調查報告表」有遭偽造之事實：
      聲請人於法院審理中已一再陳明從未承認係「肇事人」及承認「犯罪」事實，
      ，更無向警員「自首」之情事。乃臺灣臺北地方法院及本院法官竟將臺北市政
      府交通警察大隊所檢送該隊自行書寫，未經聲請人簽名之「自首調查報告表」
      引為證據之一，不予查證事實真相，即論斷聲請人之罪行。聲請人遂於民國八
      十九年五月三十日自行去函該警察大隊請為說明，據該隊於八十九年六月五日
      以北市警交大四字第八九六二六六六０００號函覆稱：「查有關臺端八十七年
      十月二日發生交通事故，轄區大安分局交通分隊現場處理人員赴臺大醫院進行
      筆錄製作時，臺端向處理人員表明係ＣＰ－０四五二號車駕駛人並接受調查，
      有關上開情形，臺灣臺北地方法院八十八年七月二十四日曾函洽詢，本大隊並
      予函復，至是否構成自首要件，係法院權責，本大隊僅敘明到場處理情形」等
      語，足證聲請人並未承認犯罪及自首，何以該大隊先前函附之「自首調查報告
      表」稱聲請人「承認犯罪及自首」？是以，足證原判決所憑之證物「自首調查
      報告表」係偽造不實，法院據以採納，對聲請人之權益有莫大之影響。
（二）有下列重要證據，原判決漏未審酌：
  １、告訴人徐玉英機車倒地後刮地痕二點八公尺，係在車速如何之情況下造成？
      按該刮地痕長達二點八公尺，又無剎車痕跡，顯見告訴人並未依道路交通安全
      規則第九十四條第三項之規定注意車前狀況及兩車並行之間隔，並隨時採取必
      要之安全措施。
  ２、告訴人於案發當日於臺大醫院就診時之實際受傷情形？
      緣告訴人提示之臺大醫院第一七七五四號及第一七五九二號診斷證明書所載，
      告訴人應僅受有左手扭傷、左腳擦傷及下巴撕裂傷。至於告訴人另提出臺大醫
      院第一七三四四號及第一００七七七號診斷證明書所載之右側外耳道骨折、左
      上側門齒冷熱敏感及左上第一小臼齒膺復物陶瓷破裂等病情，其就診日期係在
      八十七年十月三日及同年月十四日，均非案發當日所受之傷害。
  ３、告訴人是否有近視？
      告訴人於案發時並未配戴眼鏡，然於參加調解及原審庭訊時則配戴眼鏡，經聲
      請人質疑其有無近視？告訴人稱有輕微近視，惟其近視究竟多深？何以聲請人
      所駕之汽車並非體積渺小，告訴人竟稱未看見，此是否與其本身因近視又未配
      戴眼鏡有關，致影響其判斷及預見之能力？
  ４、究竟是聲請人駕駛汽車撞及告訴人，抑告訴人撞及聲請人？
      因汽車與機車均無擦撞痕跡，原判決所認定係聲請人之汽車右側後視鏡撞及機
      車之左把手，實際上無從發生。而告訴人或指稱其自己撞到汽車右前方，或稱
      係聲請人由後方撞到伊，前後所述不一，應有再予調查之必要。
    爰請准予再審，改為聲請人無罪之判決云云。
三、經查，本院原確定判決之所以認定聲請人有犯刑法第二百八十四條第一項前段過
    失傷害罪，係引用第一審判決之理由，依據：
  （一）告訴人徐玉英於偵審中之指訴。
  （二）聲請人於警訊時自白所駕駛之汽車正準備要右轉臺北市○○○路時，從右後
        視鏡看到機車行駛同向車道在右後方，因以為機車一樣要右轉愛國東路，所
        以減速慢慢右轉中時，該機車突然加速要直行，其左前把手擦撞汽車右後視
        鏡而肇事等語。
  （三）臺北市車輛行車事故鑑定委員會鑑定及臺北市政府交通局覆議結果，咸認聲
        請人就本件事故之發生確有右轉疏忽之過失。
  （四）臺大醫院出具之第一七七五四號、第一七五九二號及診字第（八七）二三一
        號診斷證明書三紙，載明告訴人受有下巴裂傷、左橈骨骨折、牙關輕度緊閉
        、張口時右側耳痛、右外耳出血、雙側顳顎關節壓痛之傷害。
        認定聲請人過失傷害犯行，事證明確，並就聲請人聲請函查告訴人是否罹患
        其他疾病及平日是否配戴眼鏡等節，說明與本案認定之事實無關，而無查明
        之必要。是已就本件聲請人犯過失傷害罪之理由敘述甚詳，依調查證據所得
        ，認定聲請人之犯行，其證據之斟酌取捨，並無違背一般經驗法則及論理法
        則之情事。
四、關於聲請人所提出之：
（一）系爭「自首調查報告表」，核非原判決認定聲請人有罪之證物，反而係用以減
      輕聲請人刑責之依據（見原判決理由三），是並非對聲請人不利之證據。再者
      ，並無任何確定判決認定該報告表係偽造者，聲請人執此聲請再審，徵諸前開
      說明，實非屬有據。
（二）所謂漏未審酌之「重要證據」，經查：有關告訴人之車速如何？告訴人有無近
      視？受傷之情形？及二車究係如何發生擦撞？等情，原判決已分別敘明採證之
      結果或不予調查之情形（見原判決理由二各項），並無漏未審酌之情事，聲請
      人以原判決漏未審酌云云，尚非實情。矧各該事項之是否成立，均僅涉及告訴
      人是否與有過失，而影響對聲請人之量刑程度，尚不足憑以認定聲請人應受無
      罪、或免訴、或輕於原判決所認定之罪名，自非屬前開規定之「重要證據」。
      綜前所述，聲請人再審之聲請，並無理由，應予駁回。
據上論結，爰依刑事訴訟法第四百三十四條第一項，裁定如主文。
中      華      民      國      八十九      年      七    月      十八  日
                              臺灣高等法院刑事第五庭
                                  審判長法  官  曾  德  水
                                        法  官  趙  功  恆
                                        法  官  林  立  華
不得抗告


司法院資訊處製作；財團法人民間司法改革基金會備份。
